臺灣臺東地方法院民事判決　　　　　　 100年度家訴字第15號
原　　　告　台新國際商業銀行股份有限公司
法定代理人　蔡榮棟
訴訟代理人　薛永和
被　　　告　游惠珺
　　　　　　吳正中
上列當事人間請求宣告分別財產制事件，本院於民國100年10月5
日言詞辯論終結，判決如下：
    主  文
被告間之夫妻財產制應改用分別財產制。
訴訟費用由被告負擔。
    事實及理由
一、原告起訴主張：原告與被告游惠珺間清償借款強制執行事件
    ，業據臺灣臺中地方法院核發96年執字第33118號債權憑證
    在案，惟被告游惠珺迄今均未清償，計尚積欠原告本金新臺
    幣（下同）2,183,787元，及自民國92年5月24日起至清償日
    止，按年息10.45%計算之利息，惟被告游惠珺名下現已無可
    供執行之財產。被告游惠珺與被告吳正中現婚姻關係仍存在
    ，婚後並未辦理夫妻分別財產契約登記，爰依民法第1011條
    規定，請求宣告被告間夫妻財產制改用分別財產制等語，並
    聲明：如主文所示。
二、被告游惠珺稱：對於原告所為主張均無意見，同意原告之請
    求等語；被告吳正中則以：被告夫妻感情不睦，對於被告游
    惠珺在外法律行為，被告吳正中根本無從知悉；被告游惠珺
    於結婚前、後名下均無財產，欠缺擔任訴外人林清河向原告
    借款連帶保證人之適格，原告未經詳實徵信，竟准予被告游
    惠珺擔任連帶保證人，關於貸款損失風險，應自行吸收等語
    ，資為抗辯，並聲明：原告之訴駁回。
三、按夫妻未以契約訂立夫妻財產制者，除本法另有規定外，以
    法定財產制為其夫妻財產制；又債權人對於夫妻一方之財產
    已為扣押，而未得受清償時，法院因債權人之聲請，得宣告
    改用分別財產制，民法1005條、第1011條分別定有明文。而
    所謂未得受清償，包括全無可扣押之物或所扣押之物數量不
    足，及所扣押之財產不足清償該為扣押之債權人債權等情形
    （最高法院89年度臺上字第854號判決意旨參照）。其立法
    意旨，係為貫徹物權法定主義及保護交易安全，同時避免夫
    妻藉登記夫妻財產制之方式，逃避債權人之強制執行。
四、經查，原告主張被告二人為夫妻關係，未為夫妻財產制登記
    ，原告為被告游惠珺之債權人，前經聲請強制執行，無法扣
    得具有價值之財產，致其債權未能獲得清償等情，業據原告
    提出戶籍謄本、臺灣臺中地方法院96年執九字第33118號債
    權憑證、夫妻財產登記資料及國稅局財產所得調件明細表影
    本等件為證。被告二人就上開事實並未予爭執，堪認原告主
    張之事實為真實。至被告吳正中雖稱其對於被告游惠珺在外
    法律行為均不知情，其名下之財產均係繼承自父親，被告游
    惠珺名下則無任何財產等語，惟此抗辯仍無礙於原告得請求
    宣告被告間夫妻財產制改用分別財產制，僅嗣後如原告代位
    被告游惠珺請求被告吳正中給付夫妻剩餘財產時，是否得依
    此抗辯而將該財產剔除於夫妻婚後財產之外，或得請求法院
    調整其分配比例而已。從而，原告請求宣告被告間夫妻財產
    制改用分別財產制，即屬有據，應予准許。
五、結論：本件原告之訴為有理由，依民事訴訟法第78條、第85
    條第1項前段，判決如主文。
中    華    民    國    100   年    10    月    19    日
                    家事法庭法  官  康文毅
以上正本係照原本作成。
如對本判決上訴，須於判決送達後20日之不變期間內，向本院提
出上訴狀。
如委任律師提起上訴者，應一併繳納上訴審裁判費。
中    華    民    國   100    年    10    月    19    日
                            書記官  林傳坤